臺灣高等法院臺中分院民事裁定　　　　　 96年度抗字第530號
抗　告　人　立益營造工程有限公司
法定代理人　乙　○
相　對　人　中美水泥製品股份有限公司
法定代理人　甲○○
上列抗告人因與相對人間聲請返還擔保金事件，對於中華民國96
年9月21日台灣彰化地方法院96年度聲字第787號裁定，提起抗告
，本院裁定如下：
    主  文
原裁定廢棄。
相對人在原審之聲請駁回。
聲請及抗告訴訟費用均由相對人負擔。
    理  由
一、按訴訟終結後，供擔保人證明已定二十日以上之期間，催告
    受擔保利益人行使權利而未行使者，法院應依供擔保人之聲
    請，以裁定命返還其提存物，民事訴訟法第 104條第1項第3
    款定有明文。另依同法第 106條，前開規定於其他依法令供
    訴訟上之擔保者準用之。又假扣押所供之擔保，係為擔保受
    擔保利益人因不當假扣押所受損害而設。倘執行法院已依假
    扣押裁定債權人之聲請實施假扣押執行，債權人並已就假扣
    押所保全之請求提起本案訴訟，則在該本案訴訟終結前，受
    擔保利益人是否受有損害，尚未確定，在假扣押裁定撤銷及
    假扣押執行撤回前，受擔保利益人仍有可能繼續發生損害，
    其損害額亦尚未能確定，自不能強令受擔保利益人行使其權
    利。故在假扣押債權人已聲請假扣押執行，並已提起本案訴
    訟之情形下，債權人依民事訴訟法第 106條準用第104條第1
    項第 3款規定，聲請裁定返還提存物時，必待本案訴訟已終
    結，並已撤銷假扣押裁定及撤回假扣押執行，始得謂與該條
    款所定之「訴訟終結」相當（參照最高法院95年度台抗字第
    318號裁定）。民事訴訟法第104條乃有關訴訟費用擔保物返
    還之規定，其第1項第3款所謂訴訟終結，當係指訴訟費用所
    屬本案訴訟之終結，至於保全程序之擔保，依同法第 106條
    準用前開規定，所謂訴訟終結，即應包括保全程序之終結，
    而保全程序始於保全裁定之取得，迄於保全執行之執行，是
    保全程序之終結，即為保全裁定之撤銷及其執行程序之撤回
    。相對人主張所謂訴訟終結，應指本案之訴訟已經確定或和
    解等情形而言，如債權人已提起本案訴訟並受敗訴確定，即
    使未撤銷假扣押之裁定及執行，仍屬訴訟終結，如供擔保人
    未提起本案訴訟時，始指假扣押裁定及假扣押執行程序均不
    存在等語，尚無可採。
二、本件相對人係聲請返還台灣彰化地方法院（下稱彰化地院）
    93年度存字第300號所提存之擔保金新台幣（下同）1,597,0
    00元，而該提存係依據彰化地院 93年度裁全字第706號裁定
    ，於相對人提供擔保1,597,000元後，得對抗告人之財產在4
    ,790,828元之範圍內予以假扣押。相對人並已依該假扣押裁
    定，聲請彰化地院 93年度執全字第288號假扣押執行，查扣
    抗告人對彰化縣伸港鄉公所工程款債權 4,790,828元，嗣該
    假扣押之本案訴訟經本院 94年度上字第375號判決命抗告人
    給付相對人4,119,636元及自民國 93年4月7日起算之法定遲
    延利息確定。相對人於假扣押之本案訴訟並未受全部勝訴判
    決確定，應供擔保之原因未消滅，則依前揭之說明，相對人
    聲請返還假扣押之擔保物，自應撤銷彰化地院93年度裁全字
    第706號假扣押裁定，及撤回彰化地院93年度執全字第288號
    假扣押執行。抗告人主張相對人並未撤銷該假扣押裁定及撤
    回該假扣押執行，致其對彰化縣伸港鄉公所之工程款為相對
    人假扣押在超過本案訴訟所命給付之金額無法領回，其損害
    額尚未能確定，不得返還擔保金予相對人等語，相對人並未
    爭執抗告人所稱假扣押裁定尚未撤銷及假扣押執行亦未撤回
    等情事，僅以假扣押之本案訴訟業已判決確定置辯，自應堪
    認相對人因假扣押所提供之擔保，其保全程序並未終結，自
    不符民事訴訟法第106條準用第104條第1項第3款所定之「訴
    訟終結」。彰化地院未予詳察，遽依相對人之聲請，裁定返
    還擔保金，應有未洽，抗告意旨指摘原裁定不當，求予廢棄
    ，為有理由，爰由本院廢棄原裁定，改裁如主文第二項所示
    。
三、依民事訴訟法第 495條第1項、第450條、第95條、第78條，
    裁定如主文。
中　　華　　民　　國　　96　　年　　10　　月　　26　　日
                  民事第四庭    審判長法　官　黃斐君
                                      法　官  張浴美
                                      法　官  陳蘇宗
以上正本係照原本作成。
相對人得再抗告。
再為抗告應以適用法規顯有錯誤為理由，並經本院之許可，該許
可以原裁定所涉及之法律見解具有原則上之重要性者為限。
如提起再抗告者應於裁定送達後十日內向本院提出抗告理由狀（
須按照他造人數附具繕本）並繳納抗告裁判費新臺幣壹仟元，同
時委任律師或具有律師資格之關係人為代理人。
                                      書記官　林振甫
中　　華　　民　　國　　96　　年　　10　　月　　29　　日
                                                      Ｍ
